臺灣宜蘭地方法院刑事判決　　　　　　　 96年度易字第186號
公　訴　人　臺灣宜蘭地方法院檢察署檢察官
被　　　告　丙○○
　　　　　　丁○○
上列被告因過失傷害案件，經檢察官提起公訴（95年度偵字第
3694號、96年度偵字第1609號），本院判決如下：
    主  文
丙○○、丁○○均犯業務過失傷害罪，各處有期徒刑陸月，如易
科罰金，以銀元參佰元即新臺幣玖佰元折算壹日。各減為有期徒
刑參月，如易科罰金，均以銀元參佰元即新臺幣玖佰元折算壹日
。
    事  實
一、丙○○係力將營造有限公司（下簡稱「力將公司」）之負責
    人，該公司於民國94年間承包宜蘭縣礁溪鄉公所「三民(三)早
    期農地重劃區○○路更新改善工程」，並由丁○○擔任工地
    現場負責人。丙○○、丁○○均負責上開工程現場之指揮施
    工及施工安全之監督，俱為從事業務之人。於施工期間之94
    年8月3日，丙○○、丁○○指揮工人將該工程施工路段中宜
    蘭縣礁溪鄉○○路1號前道路上水溝蓋拉起，於下工後，本
    應注意挖掘道路工程進行中，應視需要設置各種標誌或拒馬
    、交通錐等警告標誌，夜間應有反光或施工警告燈號，必要
    時並應使用號誌或派旗手管制交通，以確保上開施工地點之
    行車安全，而依當時情況，並無不能注意之情事。詎其等竟
    疏未注意，未於下工後，在該施工地點妥善設置任何警戒往
    來人車注意之標誌、拒馬或交通錐。嗣於當日晚間6時許，
    甲○○騎乘腳踏車行經前開宜蘭縣礁溪鄉○○路1號前之施
    工地點時，因無警示標誌，致未能發現該道路原有之水溝蓋
    已遭挖除，而連人帶車跌入該水溝，並因此受有右頰挫傷瘀
    腫、右腕挫傷併橈骨粉碎性骨折之傷害。
二、案經甲○○及其夫乙○○告訴臺灣宜蘭地方法院檢察署檢察
    官偵查起訴。
    理  由
一、訊據被告丁○○坦承上開犯罪事實不諱。訊據被告丙○○則
    僅承認係力將公司負責人，負責現場施工之監督，然矢口否
    認犯行，辯稱：伊有親自監督工人在施工路段設安全椎警示
    標誌，且告訴人甲○○是否確實在前開肇事地點跌倒，亦有
    疑義云云。經查：
 (一) 告訴人甲○○確實在宜蘭縣礁溪鄉○○路1號前道路跌落水
    溝，並因此受有右頰挫傷瘀腫、右腕挫傷併橈骨粉碎性骨折
    之傷害等情，業據告訴人甲○○、乙○○指訴明確，核與在
    場目擊證人游廖春妹證稱：當時甲○○騎乘腳踏車行經伊住
    處門口（宜蘭縣礁溪鄉○○路1號），連人帶車跌入該處水
    溝，係伊將甲○○及腳踏車拉起等語相符（見偵查卷第25
    頁），並有杏和醫院94年12月29日出具之診斷證明書在卷可
    查。上揭事實，並據被告丁○○坦承不諱。而質諸被告2人
    對於宜蘭縣礁溪鄉○○路1號前道路確實位於力將公司上開
    承包工程之施工路段範圍內等情，並不爭執。是告訴人甲○○確係在本案工程施工路段內之宜蘭縣礁溪鄉○○路1號前
    道路跌落水溝，且因此受有前述傷害等情，至堪認定。
 (二) 又依在場目擊證人游廖春妹之證詞，肇事地點道路之水溝蓋
    於事發當天上午施工時拉起，但並未設置路障及任何警示措
    施等語（見偵查卷第25、26頁）；核與證人即白鵝村村長游
    三郎、證人即居住肇事地點旁之游振裕（柴圍路4號）、游
    禮維（柴圍路2號）證稱：在本件車禍之前，系爭肇事地點
    並未設置安全措施等語（見偵查卷第55、62、63頁），悉相
    一致。且與證人即負責巡視上開工程之宜蘭縣礁溪鄉公所技
    士高英傑證稱：力將公司於上開工程之施工期間頂多500至
    600公尺放置1個安全椎，甚且該工程施工過程中，有已開挖
    但未放置安全措施的時候等語（見偵查卷第72頁），互核相
    符。是本案工程之施工，並未於柴圍路1號前施工地點妥善
    設置警告標誌等情，甚屬明確。至依被告丙○○雖於偵查中
    提出現場照片3幀，辯稱其施工當中均依規定放置安全椎云
    云，然證人即宜蘭縣礁溪鄉公所技士高英傑於偵查中經提示
    上開照片，則證稱：力將公司於施工期間並未放置如相片所
    示密集之安全椎，至多僅500至600公尺放置1個安全椎等語
    （見偵查卷第72頁），是被告丙○○所提之相片，無從為有
    利於被告丙○○、丁○○之認定。
 (三) 按挖掘道路工程進行中，應樹立警告標誌，夜間並安裝警告
    燈，道路交通安全規則第143條中段定有明文，又道路交通
    標誌標線號誌設置規則第145條第1項亦規定，道路因施工、
    養護或其他情況致交通受阻，應視需要設置各種標誌或拒馬
    、交通錐等，夜間應有反光或施工警告燈號，必要時並應使
    用號誌或派旗手管制交通。被告2人未遵循上開規定，於系
    爭施工地點妥善設置施工警告標誌，使告訴人甲○○騎乘腳
    踏車行經該施工地點時，未能依警告標誌而及時閃避，致跌
    落未鋪蓋水溝蓋之水溝內而受傷，被告之不作為與告訴人甲○○受有傷害結果間，自具有相當因果關係。再被告2人均
    為力將公司承攬本案施工地點工程之現場負責人，對於未遵
    守前開規定設置施工警告標誌所可能造成之危害並非毫無概
    念，且若稍加注意即可避免本次車禍，可見其等當時在主客
    觀之情況之下，堪認均無不能注意之情事，竟疏未注意，致
    告訴人甲○○受傷，渠2人對於告訴人甲○○之受傷具有過
    失甚明。
 (四) 綜上所述，本件事證明確，被告丙○○辯解不足採信，被告
    2人犯行均堪認定，應予依法論科。
二、被告丙○○、丁○○分別為力將公司之負責人、工地現場負
    責人，且均以指揮現場施工及施工安全之監督為業務內容，
    業據被告2人供承不諱，屬從事業務之人。其等於執行業務
    之中，致人受傷，是核被告2人所為，均係犯刑法第284條第
    2項前段之業務過失傷害罪。被告等行為後，民國94年2月2
    日修正公布之刑法，自95年7月1日施行，第33條第5款關於
    罰金最低額之規定，由「銀元1元以上」，提高為「新臺幣
    1,000元以上，以百元計算之」，經比較新舊法結果，以修
    正前之規定較有利於被告，應適用修正前之規定。爰審酌被
    告2人於施工過程中未盡注意義務、告訴人所受傷勢，兼衡
    被告丁○○於審理中尚知坦承犯行，被告丙○○則否認犯罪
    ，暨被告2人均未與告訴人和解之犯後態度等等一切情狀，
    分別量處如主文所示之刑。前述刑法修正後，第41條第1項
    前段關於易科罰金之折算標準，由修正前之「以銀元1元以
    上3元以下折算1日（依廢止前罰金罰鍰提高標準條例第2條
    規定，就其原定數額提高為100倍折算1日，即銀元100元、
    200元、300元折算1日，換算成新臺幣即300元、600元、900
    元折算1日）」，提高為「以新臺幣1,000元、2,000元、3,0
    00元折算1日」，經比較新舊法之結果，以修正前之規定較
    有利於被告，爰適用修正前之規定，各諭知易科罰金之折算
    標準。
據上論斷，應依刑事訴訟法第299條第1項前段，刑法第2條第1項
前段、第284條第2項前段、第41條第1項前段（修正前），刑法
施行法第1條之1，廢止前罰金罰鍰提高標準條例第2條，現行法
規所定貨幣單位折算新臺幣標準條例第2條，判決如主文。
本案經檢察官賴慶祥到庭執行職務
中　　華　　民　　國　　96　　年　　11　　月　　5 　　日
                  刑事第三庭法　官  鄧晴馨
以上正本證明與原本無異。
如不服本判決應於收受本判決後10日內向本院提出上訴書狀，並
應敘述具體理由。若未敘述理由者，應於上訴期間屆滿後20日內
向本院補提理由書狀(均須按他造當事人之人數附繕本)。
                            書記官  林秀麗
中　　華　　民　　國　　96　　年　　11　　月　　6 　　日
附錄本案論罪科刑法條：
刑法第284條第2項
從事業務之人，因業務上之過失傷害人者，處1年以下有期徒刑
、拘役或1千元以下罰金，致重傷者，處3年以下有期徒刑、拘役
或2千元以下罰金。
